【裁判字號】    94,重訴,53
【裁判日期】    950110
【裁判案由】    毒品危害防制條例
【裁判全文】
臺灣板橋地方法院刑事判決              94年度重訴字第53號
公  訴  人  臺灣板橋地方法院檢察署檢察官
被      告  甲○○
選任辯護人  蔡樹基律師
被      告  戊○○○
選任辯護人  邱朝象律師
上列被告等因違反毒品危害防制條例案件，經檢察官提起公訴（
九十四年度偵字第一二０二０號），本院判決如下：
    主  文
甲○○共同意圖販賣而持有第一級毒品，累犯，處有期徒刑拾壹
年，扣案之第一級毒品海洛因拾捌包（標示HR(+) 者，合計淨重
佰拾肆點陸柒公克）沒收銷燬之，空包裝袋拾捌個、電子磅秤
壹台、分裝袋壹包、分裝鏟壹支、研磨器壹組、監視器壹組均沒
收。
戊○○○無罪。
    事  實
一、甲○○前曾有違反國家安全法、贓物、妨害風化等前科，復
    於民國九十三年間因違反臺灣地區與大陸地區人民關係條例
    案件，經臺灣宜蘭地方法院判處有期徒刑三月，如易科罰金
    ，以三百元折算一日確定，於九十四年一月七日執行完畢。
    詎猶不知悛悔，明知海洛因係毒品危害防制條例列為管制之
    第一級毒品，不得販賣、持有，竟與丁○○（起訴書誤載為
    林明富，應予更正，涉案部分經檢察官另併由臺灣宜蘭地方
    法院以九十四年度重訴字第三號審理中）基於共同犯意之聯
    絡，於九十四年六月底、七月初間之某日，在基隆市某處，
    共同合資新臺幣（下同）六十五萬元，向不詳真實姓名年籍
    綽號「阿清」之成年男子，購入約五兩重（約折合一百八十
    七點五公克）之海洛因，以供渠等本身施用，惟於販入後旋
    即認數量甚多超逾其個人短期之施用量，另萌共同販賣毒品
    營利之意圖，以渠等所有之電子磅秤、分裝鏟、分裝袋、研
    磨器，將海洛因摻入糖粉後分裝成十八包（合計淨重三百十
    四點八七公克），以伺機出售。嗣於九十四年七月十三日下
    午二時三十分許，在臺北縣蘆洲市○○街二五一號二樓為警
    查獲，並扣得海洛因十八包（標示HR (+)者，合計淨重三百
    十四點六七公克）、分裝袋一包、分裝鏟一支、研磨器一組
    、電子磅秤一台、監視器一組等物。
二、案經臺北縣政府警察局海山分局報告臺灣板橋地方法院檢察
    署檢察官偵查起訴。
    理  由
壹、被告甲○○部分：
一、訊據被告甲○○在本院審理時固坦承前開扣案之第一級毒品
    海洛因等物均屬其所有，惟矢口否認有何意圖販賣而持有第
    一級毒品海洛因之犯行，辯稱：上開海洛因係伊自己買來要
    供自己吸食用的，伊並沒有想要販賣云云。然查：
  (一)經警於上揭時地在被告甲○○租住處所查獲之白粉十九包經
    送請法務部調查局鑑驗結果，其中標示HR(+) 者十八包，均
    含第一級毒品海洛因成分，合計淨重三百十四點六七公克，
    空包裝重十五．九一公克，純度為百分之四點九一，純質淨
    重十五點四五公克；另標示HR(-) 者一包，未發現法定毒品
    成分，淨重二十點一三公克，空包裝重零點九六公克，有該
    局調科壹字第０六００一０六０二號鑑定通知書一紙附卷可
    稽。至臺北縣政府警察局海山分局刑事案件報告書及起訴書
    雖均記載查獲毒品海洛因二十包，惟經送請法務部調查局鑑
    驗，並經本院核對卷附扣案物之照片，實際數量應係白粉十
    九包，自應以此數量為準。是本案自被告甲○○前開租住處
    查扣之白粉，其中十八包（標示HR(+) 者）確屬毒品危害防
    制條例規定之第一級毒品海洛因，已堪認定。
  (二)又查，被告甲○○在警詢時先係供稱：警方在現場查扣之海
    洛因二十包、研磨器、分裝袋、分裝鏟等物，伊不知道是誰
    的，都是在丁○○之房間內起獲云云；嗣又改稱：伊係於九
    十四年六月底某日二十二時許，在基隆地區，以六十萬元向
    綽號「阿清」之男子購得海洛因九兩云云；其後在偵查中復
    稱：扣案海洛因、分裝袋、分裝鏟、電子秤都是伊所有，伊
    係於九十四年六月底在基隆公園以六十萬元向「阿清」購買
    二十包海洛因計九兩，「阿清」約四十幾歲，都是他主動找
    伊，伊不知道他的電話，購買毒品的錢是伊討海抓魚賺來的
    都是伊所有云云；而在本院初次訊問時則供稱：海洛因是伊
    於九十四年七月四日下午，在基隆向「阿清」買的，伊是以
    六十五萬元買的，重量約九兩八，都是阿清打伊行動電話跟
    伊聯絡，這些買毒品的錢都是伊自己的，伊沒有跟丁○○、
    戊○○○合資，伊是做船長，一個月平均賺五、六萬元，伊
    是買來自己施用的云云；嗣於本院準備程序期日復改稱：伊
    係九十四年七月四或五日以六十萬元在基隆市向「阿清」買
    的，阿清大約是四十多歲的人，伊欠五萬元沒有給他，伊買
    來時是二十三包，一包是五錢，有三包自己施用用盡，伊大
    約四、五天用一包云云；其後在本院審理期日再翻異前詞改
    稱：伊係於九十四年六月二十二日在基隆的公園遇到阿清，
    伊只要買一兩十三萬元，阿清要伊買五兩六十五萬元，伊就
    跟他買了，但伊身上不夠錢欠阿清五萬元未付，就把阿清帶
    回伊蘆洲長安街租住處付款，買到後伊自己再摻入糖粉，查
    獲時已經摻入糖粉云云。參互以觀，上開扣案之海洛因若果
    係由被告甲○○所獨資購買，何以其供詞一再反覆，甚至連
    購買之數量、價錢、分裝包數，歷次供述均有歧異，故是否
    確由被告甲○○一人出面接洽購買毒品海洛因事宜，已非無
    疑。且參以被告甲○○前於九十三年間因違反臺灣地區與大
    陸地區人民關係條例案件，經臺灣宜蘭地方法院判處有期徒
    刑三月，如易科罰金以三百元折算一日確定；另於同年間因
    違反動產擔保交易法案件，經同上法院判處拘役三十日，如
    易科罰金以佰元折算一日確定，經計算前開二案如易科罰
    金之總額分別為八萬一千元、二萬七千元，被告甲○○均因
    無法繳納罰金而需入監服刑，則依其資力，如何能信其僅係
    獨資購買如此龐大數量之海洛因屯積以供自己日後吸食之用
    。再佐以前開扣得第一級毒品海洛因、分裝袋、分裝鏟、研
    磨器、電子磅秤乃等物，乃係在丁○○所使用之房間內所起
    獲，而依被告甲○○所述，前開海洛因係以高達六十五萬元
    之價格購入，價值匪淺，且觀諸該等物品在搬運移置上並無
    任何困難之處，縱該房間原係由被告甲○○所使用，然在讓
    予丁○○使用後，自應將前開扣案海洛因等物品移置至被告
    甲○○個人所使用之房間，衡諸常情，丁○○如非扣案毒品
    海洛因等物之共有人，焉有可能將該等扣案物置於丁○○所
    使用之房間，而處於丁○○之管領支配下。至證人丁○○在
    本院審理時雖證稱前開扣案海洛因等物均非屬其所有云云，
    然由證人丁○○在警詢時先係供稱上開扣案物均屬其所有等
    語，且參諸前開說明，堪認證人丁○○在本院審理時之證詞
    ，顯係事後避就卸責之詞，不足採信。從而，足徵被告甲○○及丁○○二人應係合資購入扣案之第一級毒品海洛因而共
    同持有之。
  (三)又按販賣毒品罪，係行為人明知其為毒品，意圖營利，而將
    毒品購入或賣出，有一於此，其犯罪即屬完成，不必二者兼
    備；此與意圖販賣而持有毒品罪，係指行為人以意圖販賣營
    利以外之原因而持有毒品，其後始起意營利販賣者（例如因
    為他人之贈與或寄藏而持有，嗣後始起意為販賣者而言），
    並不相同，最高法院九十二年臺上字六七號判決採同一見解
    ，由此可知，持有大量第一級毒品海洛因之原因諸多，或基
    於大量採購比較便宜，或係分批購買累積而成，或係受託保
    管而持有之，是以持有大量第一級毒品，如無積極證據足以
    證明係意圖營利而向他人販入，自難遽論以販賣第一級毒品
    罪。經查：本件被告甲○○於九十四年七月十三日為警查獲
    後經採集其尿液經送驗結果，係呈鴉片類陽性反應，且其施
    用第一級毒品海洛因犯行，亦經本院以九十四年度訴字第二
    二七六號判處有期徒刑八月在案，有判決書一份在卷可參，
    足見被告甲○○確有自己施用海洛因之情事，而衡情被告甲○○自始至終均否認係基於營利之意圖購入扣案之海洛因，
    本件為警查獲當時亦無任何相關證據足徵被告甲○○起初購
    入海洛因之際即有營利之意圖而涉有販賣毒品之犯行，自難
    遽認被告於購入海洛因之初確係基於欲賣出營利之意圖。再
    者，被告甲○○在本院審理時自承：伊係將海洛因捲入香煙
    內之方式，施用海洛因，伊毒癮很大，伊購入海洛因後，自
    己再摻入糖粉，伊是用駱駝牌的方糖跟海洛因放入研磨器裡
    攪一攪，伊用了二十盒的方糖等語，而依被告甲○○所稱之
    施用海洛因方式，因內有海洛因之香煙在點燃後，煙氣尚會
    散逸到空氣中而揮發，比之以針筒直接注入體內施用之方式
    ，海洛因之純度必須較高，否則對於有毒癮者，實無法達到
    任何解癮之效果，而觀諸本件扣案之海洛因十八包（標示為
    HR (+)者），純度僅為百分之四點九一，被告甲○○既自稱
    係有毒癮者，且所購入之海洛因僅係欲供己施用，被告甲○○實無大費周章將所購入之海洛因摻入大量糖粉之必要，堪
    認扣案之海洛因因非僅供被告甲○○自己施用而已。再參以
    被告甲○○既備有扣案之電子磅秤一台、分裝袋一包、分裝
    鏟一支、研磨器一組、監視器一組等物，並已將海洛因摻入
    糖粉分裝為十八包之客觀事實，顯見已著手將所購入之海洛
    因進行混入糖粉、研磨分裝等加工程序，足以認定被告甲○○一開始係以供自己施用之意圖而購買前述第一級毒品，嗣
    於購入後始另行萌生販賣營利之意圖至明。
  (四)綜上所述，被告甲○○前開辯解，顯係事後卸責之詞，委不
    足採，本件事證明確，被告甲○○意圖販賣而持有第一級毒
    品之犯行洵堪認定，應予依法論科。
二、核被告甲○○所為，係犯毒品危害防制條例第五條第一項之
    意圖販賣而持有第一級毒品罪。其持有第一級毒品海洛因之
    低度行為，應為意圖販賣而持有之高度行為所吸收，不另論
    罪。又被告甲○○與丁○○間就前開犯行，有犯意聯絡及行
    為分擔，均為共同正犯。復查，被告甲○○前曾於九十三年
    間因違反臺灣地區與大陸地區人民關係條例案件，經臺灣宜
    蘭地方法院判處有期徒刑三月，如易科罰金，以三百元折算
    一日確定，於九十四年一月七日執行完畢，此有臺灣高等法
    院被告前案紀錄表一份在卷可稽，其於受有期徒刑執行完畢
    後，五年以內再犯本件有期徒刑以上之罪，為累犯，應依刑
    法第四十七條之規定加重其刑。爰審酌被告甲○○之素行、
    犯罪之動機、目的、手段、所扣得海洛因之數量、時間、對
    社會治安所造成之戕害重大，暨犯罪後未坦承犯行等一切情
    狀，量處如主文所示之刑，以示懲儆。
三、至扣案之海洛因十八包（標示HR(+) 者，合計淨重三百十四
    點六七公克），係屬被告甲○○與丁○○所共有，已如前述
    ，且係屬查獲之第一級毒品，爰依毒品危害防制條例第十八
    條第一項前段之規定，併予宣告沒收銷燬之。再上開毒品係
    分別以十八個塑膠袋包裝，該毒品外包裝既係用於包裹毒品
    ，防其裸露、潮濕，便於攜帶，可與毒品分離，自係供本案
    犯罪所用之物；又分裝袋一包、分裝鏟一支、研磨器一組、
    電子磅秤一台、監視器一組，亦均屬供本案犯罪所用之物，
    且係屬被告甲○○所有，爰均依毒品危害防制條例第十九條
    第一項之規定併予宣告沒收。另標示 HR(-)者之白粉一包（
    淨重二十點一三公克），因未發現法定毒品成分，既非違禁
    物，自毋庸宣告沒收；又扣案之行動電話四支、ＳＩＭ卡十
    張，分係屬丁○○、丙○○、戊○○○所有，上開物品既均
    非違禁物，且無從認定與本案犯行有何關涉，故均毋庸併予
    宣告沒收；再扣案之現金七十萬五千元，因被告甲○○、丁○○未及出售毒品，自非本件犯罪所得之物，是亦毋庸宣告
    沒收，附此敘明。
貳、被告戊○○○部分：
一、本件公訴意旨另以：被告戊○○○與甲○○、丁○○三人，
    意圖販賣而持有第一級毒品海洛因二十包，於九十四年七月
    十三日下午二時三十分許，在臺北縣蘆洲市○○街二五一號
    二樓為警查獲，因認被告戊○○○涉有毒品危害防制條例第
    五條第一項之意圖販賣而持有第一級毒品之罪嫌。
二、按犯罪事實應依證據認定之，無證據不得認定犯罪事實，又
    不能證明被告犯罪者，應諭知無罪之判決，刑事訴訟法第一
    百五十四條第二項、第三百零一條第一項分別定有明文。次
    按認定不利於被告之事實，須依積極證據，茍積極之證據本
    身存有瑕疵而不足為不利於被告事實之認定，即應為有利於
    被告之認定，更不必有何有利之證據，而此用以證明犯罪事
    實之證據，猶須於通常一般人均不至於有所懷疑，堪予確信
    其已臻真實者，始得據以為有罪之認定，倘其證明尚未達到
    此一程度，而有合理性之懷疑存在，致使無從為有罪之確信
    時，即應為無罪之判決，此有最高法院八十二年臺上字第一
    六三號判決、七十六年臺上字第四九八六號、三十年上字第
    八一六號等判例意旨可資參照。復按，刑事訴訟法第一百六
    十一條已於九十一年二月八日修正公布，其第一項規定：檢
    察官就被告犯罪事實，應負舉證責任，並指出證明之方法。
    因此，檢察官對於起訴之犯罪事實，應負提出證據及說服之
    實質舉證責任。倘其所提出之證據，不足為被告有罪之積極
    證明，或其指出證明之方法，無從說服法院以形成被告有罪
    之心證，基於無罪推定之原則，自應為被告無罪判決之諭知
    ，最高法院九十二年臺上字第一二八號判例亦資參照。
三、本件公訴人認被告戊○○○涉有意圖販賣而持有第一級毒品
    海洛因罪嫌，無非係以：被告戊○○○若無共同意圖販賣而
    持有大量毒品，何需於警方到達上開查獲地後跳樓逃匿，因
    而摔傷導致下半身癱瘓；又查扣之現金七十萬五千元，其中
    六十八萬元係在丁○○之黑色皮包內扣得，顯見被告戊○○○之現金僅有二萬五千元，況若全部款項均係被告戊○○○
    所有，何以分置二處，不合常情；再依常理判斷，被告戊○○○亦不可能將所有之存款均交付其夫丁○○供其吸毒之用
    ，為其論據。訊據被告戊○○○在警詢時及偵審中堅詞否認
    涉有前開犯行，辯稱：伊係因為伊先生丁○○被通緝，他前
    幾天就去甲○○那邊，他叫伊去看他，所以伊才過去那邊住
    了二天，查獲那天警察來的時候，伊本來在廚房，以為遭到
    搶劫，頭往窗戶外看，結果警察衝進來問伊要幹什麼，伊人
    就掉下去了，而在現場所查獲之物品，除現金七十萬五千元
    外，其餘物品都不是伊的，伊也都沒有看過，而上開款項是
    伊帶上來要給丁○○的生活費等語。
四、經查：
  (一)被告戊○○○於本案查獲當時，雖亦同住在臺北縣蘆洲市○○街二五一號二樓之查獲地，然僅係因探視其夫丁○○而偶
    至該處居住二天，業據被告甲○○、證人丁○○證述在卷。
    而警方至上開處所執行搜索時，除在客廳之桌上即扣得毒品
    安非他命、安非他命吸食器外，另並在被告戊○○○與丁○○所居住之房間內扣得海洛因十八包（標示HR (+)者，合計
    淨重三百十四點六七公克）、分裝袋一包、分裝鏟一支、研
    磨器一組、電子磅秤一台等物，而前揭扣案物，分係屬被告
    甲○○及證人丁○○所有，亦據渠二人供述在卷。再參以被
    告戊○○○在偵查中坦承其於九十四年七月十一日，在上開
    處所施用第二級毒品安非他命等情，並有判決書一份在卷可
    稽；且其前曾因販賣安非他命而經判刑有期徒刑五年六月，
    並曾涉有多起毒品案件而經偵辦，亦有臺灣高等法院被告前
    案紀錄表一份在卷可查。綜上觀之，既無任何證據顯示前開
    扣案物係屬被告戊○○○所有或與其他人所共有，縱認被告
    戊○○○前開關於墜樓原因之辯解，與常情有悖，不足採信
    ，然不論被告戊○○○係因知悉上開處所內置有前揭違禁物
    ，擔心牽涉其中，或係因施用毒品，且前科紀錄不佳等種種
    原因，因之而跳樓逃逸，然實難僅因其跳樓逃逸，即以此遽
    認被告戊○○○亦涉有本案犯行。
  (二)復按，毒品危害防制條例第五條第一項之意圖販賣而持有第
    一級毒品罪，係指基於販賣以外之其他原因而持有，嗣始起
    意售賣者而言。亦即非以營利售賣意圖而販入，或因其他原
    因而持有，嗣起意圖利售賣，尚未著手於賣出行為，始成立
    意圖販賣而持有第一級毒品罪責。查本案公訴人既認被告戊○○○係涉有意圖販賣而持有第一級毒品罪嫌，參諸前開說
    明，即係尚未著手於售出毒品之行為，是自無從有任何利得
    可言。而本案查扣之現金七十萬五千元，不論係屬於何人所
    有、取得來源為何，均尚難認與本案犯行有何關涉，是檢察
    官所提前開證據，實不足為被告戊○○○有罪之積極證明。
    況本件檢察官雖認被告戊○○○係與甲○○、丁○○基於意
    圖販賣而持有第一級毒品海洛因之犯意聯絡，然渠等究有何
    共同犯意之聯絡，亦未見檢察官為任何舉證，是亦無從認定
    被告戊○○○涉有前開罪嫌。
五、綜上所述，公訴人所舉事證，尚存有合理性之懷疑，本院依
    現存證據資料，仍無從獲得被告戊○○○有罪之心證，此外
    ，復查無其他積極證據，足資證明被告戊○○○涉有意圖販
    賣而持有第一級毒品罪責，根據「罪證有疑、利於被告」法
    則，應為有利於被告戊○○○之認定。從而，既不能證明被
    告戊○○○犯罪，自應就被告戊○○○被訴意圖販賣而持有
    第一級毒品罪嫌為無罪之諭知。
據上論斷，應依刑事訴訟法第二百九十九條第一項前段、第三百
零一條第一項，毒品危害防制條例第五條第一項、第十八條第一
項前段、第十九條第一項前段，刑法第十一條前段、第二十八條
、第四十七條，判決如主文。
本案經檢察官乙○○到庭執行職務。
中    華    民    國    95    年    1     月    10    日
                  刑事第八庭  審判長法  官  潘翠雪
                                    法  官  楊明佳
                                    法  官  王士珮
以上正本證明與原本無異。
如不服本判決應於送達後10日內向本院提出上訴狀。
                                    書記官  程欣怡
中    華    民    國    95    年    1     月    10    日
附錄本案論罪科刑法條全文：
毒品危害防制條例第五條
意圖販賣而持有第一級毒品者，處無期徒刑或十年以上有期徒刑
，得併科新臺幣七百萬元以下罰金。
意圖販賣而持有第二級毒品者，處五年以上有期徒刑，得併科新
臺幣五百萬元以下罰金。
意圖販賣而持有第三級毒品者，處三年以上十年以下有期徒刑，
得併科新臺幣三百萬元以下罰金。
意圖販賣而持有第四級毒品或專供製造、施用毒品之器具者，處
一年以上七年以下有期徒刑，得併科新臺幣一百萬元以下罰金。


司法院資訊處製作；財團法人民間司法改革基金會備份。
